臺灣高等法院刑事判決　　　　　　　　　　　　　　九十年度交上訴字第一九八號
　　上　訴　人
　　即　被　告　甲○○
右上訴人因公共危險等案件，不服臺灣板橋地方法院九十年度交訴字第一０八號，中
華民國九十年十一月二日第一審判決（起訴案號：臺灣板橋地方法院檢察署九十年度
偵字第一三一八六號及移送併辦：九十年度偵字第一五四四一號），提起上訴，本院
判決如左：
    主  文
原判決撤銷。
甲○○服用酒類，不能安全駕駛動力交通工具而駕駛，累犯，處有期徒刑肆月；又因
過失傷害人，累犯，處有期徒刑肆月；又駕駛動力交通工具肇事，致人受傷而逃逸，
累犯，處有期徒刑拾月；應執行有期徒刑壹年肆月。
    事  實
一、甲○○曾因賭博案件，經臺灣板橋地方法院於民國八十九年一月二十二日判處有
    期徒刑五月，於八十九年二月二十一日確定，並於九十年一月十二日易科罰金執
    行完畢。詎甲○○仍不知警惕，於九十年五月二十六日十八、十九時許，與友人
    在台北縣土城市○○路附近之「三元鵝肉店」飲用高梁酒後，明知其已因飲酒過
    量，走路不穩，意識含糊，注意力無法集中，已不能安全駕駛動力交通工具（甲
    ○○於肇事後在醫院抽取血液檢驗，其血液中酒精濃度達二二七ｍｇ／ｄｌ，換
    算呼氣酒精濃度為一‧一三五ｍｇ／ｌ），依規定已不得駕駛車輛，竟仍酒後駕
    駛車牌號碼為ＧＫＱ─８８７號重型機車，沿台北縣土城市○○路往板橋市方向
    行駛，嗣於同日二十一時三十分許，甲○○駕駛前開機車行經土城市○○路四十
    七號前時，應注意車前狀況，並隨時採取必要之安全措施，而依當時情況，天候
    陰、夜間有照明、路面乾燥無障礙物、視距良好，並無不能注意之情形，竟疏未
    注意車前狀況，貿然前進，致撞擊同方向前方由乙○○駕駛車牌號碼為ＭＣＪ─
    ５９１號之重型機車，使乙○○人車往前再撞擊由紀榮琪駕駛停於路旁之車牌號
    碼為ＬＭ─８５３２號自用小客車後，乙○○人車倒地，而受有頭部外傷及腦震
    盪、頭皮撕裂傷、左側第一掌骨骨折、左手大拇指骨折及右膝疑似十字韌帶損傷
    等傷害。甲○○於肇事後，明知車輛駕駛人駕駛車輛肇事致人受傷或死亡，應即
    採取救護或其他必要之措施，並向警察機關報告，不得駛離，詎竟未下車查看乙
    ○○之受傷情形，亦不顧坐在上開ＬＭ─８５３２號自用小客車車內之目擊者紀
    榮琪下車制止，即駕車逃逸，並於逃逸時在現場留下其所有之皮包。嗣經員警至
    現場處理，經由紀榮琪提供拾獲之甲○○前開皮包，得知肇事者係甲○○後，經
    承辦員警循線於翌日（即二十七日）凌晨零時許，在台北縣板橋市亞東紀念醫院
    發現甲○○正在就醫，而查獲上情。
二、案經乙○○訴由台北縣警察局土城分局報請台灣板橋地方法院檢察署檢察官偵查
    起訴，及乙○○訴請台灣板橋地方法院檢察署檢察官移送併案審理。
    理  由
一、訊據上訴人即被告（以下簡稱被告）甲○○固坦承有於右揭時地酒後駕車並撞及
    告訴人乙○○，導致告訴人受傷等事實，惟辯稱：伊肇事當時亦有摔倒，頭部受
    傷流血，即被送往亞東醫院，並無逃逸之行為云云。經查：（一）、右揭事實，
    業據告訴人乙○○於警訊中指訴綦詳，並經目擊證人紀榮琪於警訊中及原審審理
    時證稱：伊在車上聽到撞擊聲後即下車查看，看到告訴人躺在伊車子後面，被告
    機車則倒在伊前面，伊欲上前捉住被告，並叫被告不要跑，惟被告起身牽起機車
    即駕車逃跑，伊當時有在地上撿到被告留下之皮包等語（參偵查卷宗第十八頁正
    、反面、原審刑事卷宗第二六頁）。又被害人乙○○因而受有頭部外傷及腦震盪
    、頭皮撕裂傷、左側第一掌骨骨折、左手大拇指骨折及右膝疑似十字韌帶損傷等
    傷害，有告訴人提出之亞東紀念醫院診斷證明書影本三紙附卷可按（參偵查卷宗
    第十六頁、第三二頁、第三二之一頁）。此外，並有刑法第一百八十五條之三案
    件測試觀察紀錄表一紙、亞東紀念醫院檢驗科抽血檢驗表一紙、道路交通事故調
    查報告表一紙、現場照片六張附卷可稽（參偵查卷宗第十一頁、第十二頁、第十
    九頁、第二二頁至第二四頁），足見被告有駕車肇事致人受傷後逃逸之行為；（
    二）、被告肇事後本身亦受傷，嗣其前往亞東紀念醫院治療，經警查獲後，抽血
    檢驗其血液酒精濃度高達二二七ｍｇ／ｄｌ，經換算呼氣酒精濃度為一‧一三五
    ｍｇ／ｌ（換算公式為：血液酒精濃度ｍｇ╱ｄｌ除以二００即等於呼氣酒精濃
    度ｍｇ╱ｌ），有亞東紀念醫院檢驗科抽血檢驗表一紙在卷可稽（參偵查卷宗第
    十一頁），依卷附中央警察大學交通學系暨交通研究所教授蔡中志所製作之「身
    體酒精濃度與肇事率（行為表現）之關係」表所示，呼氣中酒精濃度達０‧八五
    ｍｇ／ｌ時，呈現噁心、步履蹣跚之狀態，肇事率為一般正常人之五十倍（參原
    審刑事卷宗第二二頁），且被告肇事後在醫院經警員觀察其酒後狀態，被告呈現
    腳步不穩，語無倫次，意識模糊，注意力無法集中及多話、昏睡叫喚不醒等情，
    有上開刑法第一百八十五條之三案件測試觀察紀錄表一紙存卷可參，復參諸被告
    勉強駕駛上開重型機車因而肇致本件事故，被告服用酒類已達不能安全駕駛動力
    交通工具之程度而仍駕駛之事證明確，堪以認定。
二、按汽車行駛時，駕駛人應注意車前狀況及兩車併行之間隔，並隨時採取必要之安
    全措施；又汽車駕駛人飲酒後其吐氣所含酒精成分超過每公升０‧二五毫克以上
    者，不得駕車，道路交通安全規則第九十四條第三項、第一百十四條第二款分別
    定有明文。被告係合法考領駕駛執照之人，自應注意前開注意規定。查本件事故
    發生時之天候雖係陰天，惟該路段設有夜間照明設備，路面無缺陷，且無障礙物
    ，視距良好，有上開道路交通事故調查報告表一件在卷可按，並無不能注意之情
    事，詎被告竟疏未注意於酒醉後已達不能安全駕駛之程度，仍駕駛車號為ＧＫＱ
    ─８８７號重型機車，並未注意車前狀況，致撞及同向前方由告訴人乙○○所駕
    駛之ＭＣＪ─５９１號重型機車，使告訴人乙○○再往前撞擊由紀榮琪所駕駛停
    放於路邊車號為ＬＭ─８５３２號自用小客車，致告訴人乙○○人車倒地，並受
    有傷害，其應負過失責任甚明。又告訴人乙○○之受有傷害與被告之過失行為間
    ，具有相當因果關係。綜上所述，被告服用酒類不能安全駕駛動力交通工具而駕
    駛，復因過失於上揭時地撞擊被害人乙○○，並於肇事致被害人受傷後逃逸，罪
    證明確，被告上開所辯，要係卸責之詞，不足採信，其犯行洵堪認定，應依法論
    科。
三、核被告甲○○所為，係犯刑法第一百八十五條之三之服用酒類，不能安全駕駛動
    力交通工具而駕駛罪，第二百八十四條第一項前段之過失傷害罪，及同法第一百
    八十五條之四肇事逃逸罪。又被告曾因賭博案件，經臺灣板橋地方法院於八十九
    年一月二十二日判處有期徒刑五月，於八十九年二月二十一日確定，並於九十年
    一月十二日易科罰金執行完畢，有台灣高等法院檢察署刑案紀錄簡覆表一份在卷
    足憑，其於有期徒刑之執行完畢後五年內再犯本件有期徒刑以上之前開三罪名，
    為累犯，應依法各加重其刑。又被告酒醉駕車肇致本件事故，並致告訴人乙○○
    受傷，應依道路交通管理處罰條例第八十六條第一項之規定，就前開過失傷害部
    分加重其刑。被告所犯前開三罪名，犯意各別，且犯罪構成要件互異，應分論併
    罰。又檢察官移送併案過失傷害部分（九十年度偵字第一五四四一號），與本件
    起訴之過失傷害部分，係同一事實，自得併予審究，併此敘明。
四、原審以被告罪證明確，予以論罪科刑，固非無見。惟查，被告與告訴人已於九十
    年一月八日已達成民事上調解，有被告提出之臺灣板橋地方法院板橋簡易庭九十
    年度板簡調字第二七六號調解筆錄一紙附卷可參，原審未審酌及此，自有未洽。
    被告上訴意旨以伊已與告訴人和解等語，指摘原審量刑過重，為有理由，自應由
    本院予以撤銷改判。爰審酌被告之素行，犯罪之動機、手段、知識程度、告訴人
    所受之傷勢、所生危害，及被告犯罪後態度尚佳等一切情狀，分別量處如主文第
    二項所示之刑，並定應執行之刑，以示懲儆。
據上論斷，應依刑事訴訟法第三百六十九條第一項前段、第三百六十四條、第二百九
十九條第一項前段，道路交通管理處罰條例第八十六條第一項，刑法第一百八十五條
之三、第一百八十五條之四、第二百八十四條第一項前段、第五十一條第五款、第四
十七條，罰金罰鍰提高標準條例第一條前段，判決如主文。
本案經檢察官李進誠到庭執行職務。
中      華      民      國    九十一    年      二      月      七      日
                            台灣高等法院刑事第十三庭
                                審判長法  官  李  春  地
                                      法  官  盧  彥  如
                                      法  官  鄧  振  球
右正本證明與原本無異。
駕駛動力交通工具肇事，致人死傷而逃逸部分，如不服本判決應於收受送達後十日內
向本院提出上訴書狀，其未敘述上訴之理由者並得於提起上訴後十日內向本院補提理
由書（均須按他造當事人之人數附繕本）。
其他部分不得上訴。
                                      書記官  洪  秋  帆
中      華      民      國    九十一    年      二      月     十五     日
附錄：本案論罪科刑法條全文
刑法第一百八十五條之三：
服用毒品、麻醉藥品、酒類或其他相類之物，不能安全駕駛動力交通工具而駕駛者，
處一年以下有期徒刑、拘役或三萬元以下罰金。
刑法第一百八十五條之四：
駕駛動力交通工具肇事，致人死傷而逃逸者，處六月以上五年以下有期徒刑。
刑法第二百八十四條第一項：
因過失傷害人者，處六月以下有期徒刑、拘役或五百元以下罰金，致重傷者，處一年
以下有期徒刑、拘役或五百元以下罰金。
